臺灣桃園地方法院民事判決　　　　　　 99年度重訴字第190號
原　　　告　亞美實業股份有限公司
法定代理人　陳盛淼
　　　　　　陳盛唐
　　　　　　陳葉貴英
訴訟代理人　康勝男　律師
被　　　告　華南金資產管理股份有限公司
法定代理人　劉天焱
訴訟代理人　羅琳惠
　　　　　　董德泰　律師
　　　　　　李錦樹　律師
上列當事人間請求第三人異議之訴事件，於民國100 年1 月17日
辯論終結，本院判決如下：
    主  文
原告之訴駁回。
訴訟費用由原告負擔。
    事實及理由
壹、程序方面：
一、按訴狀送達後，原告不得將原訴變更或追加他訴。但有下列
    情形之一者，不在此限：一、被告同意者。四、因情事變更
    而以他項聲明代最初之聲明者。民事訴訟法第255 條第1項
    第1 款、第4 款分別定有明文。
二、本件原告起訴聲明：「鈞院97年度司執字第36672 號清償債
    務強制執行事件，關於坐落桃園縣雙嶺段311 建號即門牌號
    碼桃園縣中壢市○○里○○路○ 段506 號建物部分強制執行
    程序應予撤銷」。嗣本件訴訟繫屬中，因上開建物於民國99
    年11月10日拍定，故原告於99年11月29日具狀變更前開聲明
    為：「鈞院97年度司執字第36672 號清償債務強制執行事件
    ，關於坐落桃園縣雙嶺段311 建號即門牌號碼桃園縣中壢市
    ○○里○○路5 段506 號建物拍賣所得價金新臺幣（下同）
    13,543,000元，應交付予原告」（本院卷第112 頁），係因
    情事變更而以他項聲明代最初之聲明，且被告對於前開訴之
    變更表示同意（見本院卷第123 頁），是前開訴之變更，應
    予准許。
貳、實體方面：
一、原告主張：
(一)、緣上開坐落桃園縣中壢市○○段311 建號即門牌桃園縣中壢
    市○○里○○路○ 段506 號建物（以下簡稱系爭311 號建物
    ）係原告於85年間向土地所有權人陳盛唐、陳盛淼二人承租
    基地而於86年3 月間建築完成者，此有桃園縣政府地方稅務
    局房屋稅籍證明書、房屋稅繳款書可憑（原證1 、2 ）。上
    開房屋稅籍證明書所載各樓層面積與建物登記簿謄本及上開
    執行事件拍賣公告所載均無軒輊，足證系爭311 號建物為原
    告所有。詎被告於上開執行事件聲請查封系爭311 號建物所
    坐落土地時，竟將原告所有系爭311 號建物誤為債務人陳盛
    唐、陳盛淼等所有實施查封並進行拍賣。嗣因系爭建築物業
    經於99年11月10日經訴外人何家郡以13,543,000元拍定，有
    97年度司執字第36672 號投標書可按（原證3 ），故請求如
    聲明第1項。
(二)、對被告各項答辯陳述如下：
１、原告除提出系爭房屋之稅籍證明書外，並聲請通知證人到庭
    作證，且提出定拍單及案件進行單等，已盡舉證之責任：
(1)、公文書，推定為真正；推定之事實，無反證者，無庸舉證：
    按文書，依其形式及意旨得認作公文書者，推定為真正。且
    法律上推定之事實無反證者，無庸舉證。民事訴訟法第355
    條第1 項、第281 條分別定有明文。查原告所提出桃園縣政
    府地方稅務局稅籍證明書及房屋稅繳款書，均屬公文書，推
    定為真正。其與土地法第43條所為之登記效力，固屬有間（
    最高法院72年臺上字第1816號判決意旨可參），但仍不得謂
    其無公文書之效力。乃被告未提出任何反證竟空言主張其無
    效力云云，亦屬無據。
(2)、系爭311 號建物非訴外人陳盛唐、陳盛淼二人所有，迭經上
    開97年度司執字第36672 號執行事件承辦司法事務官於案件
    進行單、定拍單載明：「依稅籍資料及債務人陳述觀之，本
    件311 建號（即系爭房屋）似非債務人所有，惟依民法第
    877 得併付拍賣... 」，此有進行單、定拍單（原證5 、6
    ）可按。
(3)、證人朱璧塘於99年10月27日言詞辯論時結證稱：「（民族路
    5 段506 號房屋是否知道？房屋所有權人是否知道？）以前
    我知道該房屋，但我不知道所有權人。（曾否受託建該房屋
    ？）曾，我是受託建廠房，至於506 號是不是廠房我不知道
    ，我只是知道大概位置，不知道我建的是不是506 號。（你
    受託建的是什麼樣的房子？）全部都是鋼骨結構，有二層，
    好像有一小部分是三層，可以當作廠房，一層樓面積約400
    坪左右，是亞美實業陳盛淼委託我興建。（是陳盛淼還是亞
    美實業與你簽的？）是亞美實業，但是陳盛淼來與我簽。（
    興建費用？）約兩千萬出（初），是亞美實業公司付的，一
    半支票，一半現金支付。（提示執行卷97司執33672 執行卷
    一，鑑定報告第3 頁、第4 頁，有無你承建的部分？）有鐵
    皮的，就是第3 頁下方的照片鐵皮廠房，就是箭頭所指的廠
    房。（如何確定該照片是你所建？）我有印象，且該處詎離
    我家1 至200 公尺而已」。系爭311 號建物為鋼骨造，一層
    面積約為400 坪（1,290.3 ㎡×0.3025＝390.3 坪），業如
    前開97年度司執字第33672 號執行事件拍賣公告所載，且房
    屋未建造完工經戶政機關編定門牌之前當無所謂門牌號碼之
    存在，抑且，中壢市○○路○ 段門牌係86年9 月1 日始經編
    訂，亦即系爭房屋興建時並無民族路5 段門牌之存在，觀之
    中壢市戶政事務所98年10月23日桃中戶字第0980011101號函
    （原證7 ）自明，此乃證人之所以稱其不知所建的是否為
    506 號之原因，足認證人所述為真實。至於，證人雖曾於原
    告公司變更登記前擔任公司之董事或股東，但於原告變更登
    記後甚或作證時已非公司之股東或董事，且非原告公司之受
    僱人，更何況供前業經具結，詎被告竟無的放矢，空言主張
    證人為原告公司負責人陳盛唐等二人之兄弟亦曾擔任原告之
    董事或股東，證詞不足採信云云，未據提出其他足以彈劾證
    言不實之證據，亦屬無據。
２、物之出租人不以所有權人為限，不得以租賃契約非所有權人
    所簽訂作為否定所有權之依據：
(1)、按租賃契約，係以當事人約定，一方以物租與他方使用收益
    ，他方支付租金而成立，並不以出租人對租賃物有所有權為
    要件（最高法院64年臺上字第424 號、48年臺上字第12 58
    號、50年臺上第284 號判例意旨可參）。原告公司已停業，
    系爭建物以原告公司之法定代理人陳盛淼名義出租，將之交
    付承租人使用收益，徵之上開判例意旨，與民法第421 條規
    定並無不符。且原告公司為陳盛唐及陳盛淼兄弟共營之家族
    企業，陳盛淼雖為公司之負責人，但公司之業務向由陳盛唐
    負責處理，則由陳盛唐負責繳納稅金，並無不合。詎被告竟
    以系爭建物係以陳盛淼個人名義出租非以原告名義出租、陳
    盛唐自承房屋稅金由其負責，據為否定系爭建物為原告所有
    之緣由，實屬無據。
(2)、至被告所提出之切結書乃空白文書且與被告所主張之待證事
    實不符，應無效力可言：
、被告99年7 月14日答辯狀固提出訴外人陳盛唐88年11月10日
    所立之切結書作為立證之方法。惟細繹該項切結書除載有土
    地之地號外，訴外人係同意就切結書所載壹、貳、參、肆事
    項條款中哪一條款同意具結付之闕如，此觀諸切結書所載：
    「茲同意切結下列第（）（）（）（）事項條款，恐口無憑
    ，特立本切結書為證」自明。是以，縱該項切結書為真正，
    上開切結書自不發生切結之效力。
、依上揭稅籍證明書所示，系爭建物之折舊年限為13年，而85
    年房屋稅繳款書係以整年計繳，且被告亦於上開訊問筆緣就
    系爭建物於83年前存在之事實不爭執（83年前建物已存在？
    債權人：無意見）。足認該訴外人於貸款切結時系爭建物已
    存在，倘其有切結之效力，亦與事實不符。詎被告竟以切結
    書據為否定原告為系爭房屋所有權之緣由，自屬無據。
３、陳盛唐等所交付與臺灣土地銀行之房屋稅繳款書係237 建號
    之房屋，非系爭311號建物：
(1)、上開237 建號房屋亦即門牌桃園縣中壢市過嶺里12鄰過嶺70
    -2號房屋，為陳盛淼及陳盛唐二人共有，此有該建物所有權
    狀（原證4 ）可按，然該房屋已因道路拓寬而經拆除，未拆
    除前係位於臨道路旁，亦即位於系爭311 號建物之前，系爭
    311 號建物則位於該237 建號房屋之後，嗣於道路（民族路
    5 段）拓寬後，系爭311 號建物變為臨路旁，觀之證人朱璧
    塘朱璧塘於99年10月27日作證稱其承建之房屋前臨路旁尚有
    房屋自明（筆錄未記載可請鑑定錄音帶）。系爭237 建號房
    屋之地面層及二層各為53,73 平方公尺，建築完工日期為民
    國53年，且為加強磚造，而系爭311 號建物為鋼骨造，地面
    層1,290.3 平方公尺，二層1,249.4 平方公尺，三層178 平
    方公尺，二者千差萬別。準此，縱陳盛唐、陳盛淼二人於83
    年間向臺灣土地銀行申貸時曾提出房屋稅繳款書屬實，該房
    屋亦與本件無涉，亦不得以之據為否定系爭房屋為原告原始
    建築人之立證方法。至於最高法院48年臺上字第1812號、50
    年臺上字第1236號判例意旨，其案情與本事件完全風馬牛不
    相及，被告援引上開二判例據為主張，亦屬無據。
(2)、被告於聲請法院民事執行處查封系爭房屋時係提出上開237
    建號房屋稅繳款書作為查封物為陳盛唐等二人所有之證明，
    業如法院99年10月16日書函所示，然承如上述，系爭237 建
    號房屋與系爭311 號建物千差萬別，且查封前該房屋業已拆
    除而不存在，足證民事執行處於查封、拍賣均未盡調查之責
    任致生錯誤。
４、原告公司經營隔離用安全柵欄、鋼品、鋼架等之製造加工買
    賣，在在均須大面積之廠房，且原告原先並非家族企業，斷
    不可能陳盛唐兄弟自己出資建築廠房無償供公司使用：
(1)、原告經營上開項目，業經法院函調公司之登記資料在案，上
    開項目須大面積之廠房，應無庸疑。原告公司於成立時並非
    陳盛唐、陳盛淼二人之家族企業，亦如上開登記資料所示，
    且公司資本額登記僅為2,000,000 元，登記之資本額並不足
    以公司購買機器設備，遑論公司之週轉營運，足證各股東之
    出資不得以公司之登記資料為準，否則倘以公司之登記為準
    ，而原告公司為股份有限公司，公司之股東僅就出資股份負
    責，陳盛唐及陳盛淼兄弟二人斷不可因公司之經營不善導致
    所有財產付之東流之窘境。
(2)、原告既非家族公司（85年變更登記前），陳盛唐等二人斷亦
    不可能出資龐大之資金建造系爭房屋無償供公司使用。詎被
    告竟以公司之資本額不足以建造系爭房屋，系爭房屋為陳盛
    唐等二人原始建造云云，亦屬無據。
(3)、此外，本院民事執行處係以原告積欠桃園縣政府地方稅務局
    房屋稅依民法第877 條規定併付拍賣，有上揭司法事務官定
    拍單及准許法務部桃園行政執行處移送原告欠繳房屋稅併案
    執行自明，然亦足認被告所主張系爭房屋為陳盛淼及陳盛唐
    所有之不足取。
５、按各項會計憑證除應永久保存或有關未結會計事項者外，應
    予年度決算程序終了後，至少保存五年。各項會計帳冊及財
    務報表，應予年度決算程序辦理終了後，至少保存10年。商
    業會計法第38條定有明文。原告83年度申報營利事業所得稅
    之全部資料、原告83年度之綜合所得稅ＢＡＮ給付清單及各
    銀行83年度申報原告利息所得扣繳之紀錄、大瀚營造有限公
    司於83年間開立予原告之統一發票憑證、原告與大瀚營造有
    限公司自83年度起至86年間之統一發票查核清單等文書均已
    逾上開商業會計法所定之保存期限而經銷燬。被告竟以原告
    應提出帳冊憑證而未經提出，據為否認系爭房屋為原告所有
    云云，亦屬無據。至於原告之法定代理人非為臺灣土地銀行
    處理事務之人，斷無該當於刑法背信罪之構成要件，併予敘
    明。
(三)、聲明：本院97年度司執字第36672 號清償債務執行事件關於
    坐落桃園縣中壢市○○段311 建號即門牌桃園縣中壢市○○
    里○○路○ 段506 號建物拍賣所得價金新台幣壹仟參佰伍拾
    肆萬參仟元應予交付原告。訴訟費用由被告負擔。
二、被告則以：
(一)、原告主張伊於85年間（嗣後又變更陳述為83年間）向訴外人
    陳盛唐、陳盛淼承租坐落桃園縣中壢市○○段465 地號之基
    地，並於86年6 月間興建完成系爭311 號建物，並提出房屋
    稅籍證明書、房屋稅款款書為憑。認為被告聲請法院查封時
    誤將系爭311 號建物誤為訴外人所有，實施查封並進行拍賣
    ，遂請求將系爭311 號建物拍賣所得交付原告云云。然原告
    之請求無論程序上或實體上均無理由，理由分述如下：
１、原告固提出系爭房屋之稅籍資料，以房屋稅納稅義務人之記
    載舉證其為所有權人，然依最高法院歷來見解，稅籍資料實
    與所有權之取得無關，而原告迄今未能提出任何出資證明，
    僅空言主張出資建造系爭建物，顯未盡其舉證之責：
(1)、按所謂就執行標的物有足以排除強制執行之權利者，係指對
    於執行標的物有所有權、典權、留置權、質權存在情形之一
    者而言（最高法院68年度台上字第3190號判例可參）。復按
    當事人主張有利於己之事實者，就其事實有舉證之責任。民
    事訴訟法第277 條定有明文。再按建造執照僅係行政機關管
    理建築之方法，並非取得所有權之法定證據，未辦理建物第
    一次所有權以前，房屋所有權屬於出資興建之原始建築人，
    與起造人及納稅人名義誰屬無涉。且稅捐機關就訟爭房屋所
    為稅籍資料納稅義務人之記載，純為便利課稅而設，與所有
    權之取得無關，此與地政機關依土地法規定所為所有權登記
    有絕對效力之情形有間（最高法院69年度台上字第3336號、
    85年度台上字第247 號、72年台上字第1816號判決意旨可資
    參照）。
(2)、查原告於起訴狀主張系爭建物係於85年間（嗣後又變更陳述
    為83年間）由伊出資建造，至86年6 月間建築完成，然無法
    提出出資之證明，而原告所提房屋稅籍證明書、房屋稅繳款
    書等文書，依據上揭最高法院判決意旨，該等文書至多僅能
    證明原告為向稅捐機關申報之系爭建物納稅義務人，與所有
    權之取得無關，是該等文書客觀上並無法證明原告為系爭31
    1 號建物之所有權人，原告顯然尚未盡其舉證責任，其主張
    應認無據。
(3)、原告既然主張系爭311 號建物為伊出資建造，自可提出銀行
    存款或支票往來帳戶為證，縱使存摺已滅失（按陳盛唐、陳
    盛淼為原告之清算人，於原告清算完結前渠等本有保存原告
    帳戶資料以進行清算之義務），亦得向往來銀行請求調閱相
    關資料供法院調查，然卻未為之，原告就其如何出資建造系
    爭311 號建物乙節，並未舉證以實其說，未盡舉證責任，其
    主張至屬無據，應駁回其請求。
２、且依卷附原告資產負債表所示，原告根本無資力出資建造系
    爭建物，且原告於系爭建物建築時亦未將建造費用列入工程
    費用，系爭建物完成後亦未列為其資產，益證其未曾出資建
    造系爭建物：
(1)、原告主張系爭建物係伊於83年間出資委由大瀚營造公司建造
    ，而大瀚營造公司負責人朱璧塘則到庭結證稱系爭建物之建
    造費用約2,000 多萬元，一半支票支付，一半現金支付，大
    瀚營造公司有分好幾次開發票，大約是83年間等語。惟查，
    姑不論朱璧塘證詞容有可疑，縱依其所述，依法院函調原告
    83年間資產負債表所示（被證13），原告於83年間之資產項
    下記載為：「房屋及建築：0 元」、「未完工程：0 元」、
    「預付費用：0 元」，顯見原告於83年間並未支出任何款項
    用以興建建物，且該資產負債表負債項下：「銀行借款：20
    0 萬元。」、「其他短期借款：0 元」，亦顯見原告並未向
    他人借貸支付2000萬元之建造費用。又原告之資產總額不過
    4,808,162 元，顯無資力可負擔給付1000萬元之現金及1000
    萬元之票款，系爭311 號建物並非原告出資建造，至為灼然
    。
(2)、原告復聲請函查其90年間資產負債表，欲證明系爭建物列於
    資產項下，經法院函調原告90年間資產負債表到院調查，原
    告90年間資產負債表，其固定資產項下記載為：「房屋及建
    築：0 元」，足證系爭建物於83年或86年間建築完成後，直
    至90年間，原告仍未將之列於資產，若原告確屬系爭建物之
    所有權人，豈有不依商業會計法及會計準則將之列為公司資
    產之理？由此益證原告主張系爭建物為其所有云云均屬虛偽
    ，顯不足採。
(3)、原告於99年12月3 日言詞辯論期日，經當庭提示上述90年間
    資產負債表後雖辯稱系爭建物沒有辦理保存登記，所以不可
    能列在資產負債表中云云，然經法院函查財政部台灣省北區
    國稅局，該局以99年12月10日北區國稅審一字第0991062532
    號函回覆稱：「營利事業取得未辦理保存登記之房屋，應依
    其取得之目的（供營業使用或以出售為目的）按實際取得成
    本認列資產或存貨」等語，（詳參本院卷第136 頁），是系
    爭311 號建物苟確為原告所有，自應認列於公司資產負債表
    ，足見原告上開主張殊無可採，系爭建物並非原告所有，至
    為灼然。
(4)、此外，原告雖主張系爭311 號建物係伊委由大瀚營造有限公
    司於83年間所承造云云，並聲請傳喚大瀚營造有限公司負責
    人朱璧塘到庭作證，惟查朱璧塘之證詞閃爍，更與交易常規
    有違，且於重要事實均有隱瞞，顯屬虛妄，蓋：
、朱璧塘雖稱系爭建物興建費用約2000多萬元，由原告以一半
    現金及一半開立支票等方式支付，半數以上為現金支付云云
    （詳參本院99年10月27日言詞辯論筆錄）。惟原告公司之資
    產負債表顯示，原告公司並無支付2000多萬元興建費用之資
    力，亦無相關費用及資產認列之記載，是朱璧塘所陳與客觀
    證據資料已有不符，且朱璧塘所稱高達1000萬元以上之費用
    竟以現金支付，亦與交易常規有違，而其於接受法院及被告
    訴訟代理人詢問時又表示無法提出契約書、建築圖樣或帳戶
    資金往來等任何書面資料，足見朱璧塘所言顯虛妄不實。
、再者，朱璧塘於99年10月27日到庭作證實陳稱其與原告沒有
    關係，而被告訴訟代理人詢問其與陳盛淼認識多久時，陳稱
    渠係年輕時認識陳盛淼云云。惟查，法院函調原告公司登記
    全卷到庭後始得知，朱璧塘自原告前身（亞美柵欄實業有限
    公司）聲請設立時起，即係原告公司之股東，更曾經擔任過
    董事，執行原告公司業務並代表原告公司，嗣原告聲請變更
    組織為股份有限公司至今，朱璧塘均仍係原告之股東，其竟
    偽稱沒有關係，顯然意在誤導阿院。益有進者，據悉朱璧塘
    實乃原告法定代理人陳盛唐、陳盛淼之庶出兄弟、陳葉貴英
    （陳盛唐之配偶）之姻親，朱璧塘係因庶出故從母姓，詎料
    朱璧塘竟刻意隱瞞其事，陳稱與原告無關係，與陳盛淼僅年
    輕時認識云云，其隱瞞之動機顯有可疑，益徵其陳述不實，
    委無足採。
、再查原告雖稱被告並無證據證明朱璧塘與陳盛唐、陳盛淼之
    關係，復稱渠並非家族公司云云，然觀以原告公司登記卷內
    所附朱璧塘身分證影本可知，朱璧塘之出生別為「五男」（
    被證16），若原告仍執意爭執朱璧塘之身分，自應先說明朱
    璧塘前面四位兄姐為何人，或由被告聲請傳喚朱璧塘到庭說
    明。再觀諸原告之股東名簿記載股東為7 人，分別為「陳盛
    淼」、「陳盛唐」、「陳葉貴英」、「沈素爰」、「朱璧塘
    」、「陳耀加」及「陳耀功」等人，而陳葉貴英為陳盛唐之
    配偶，沈素爰為陳盛淼之配偶，陳耀功及陳耀加則為陳盛淼
    之子，足證原告為一家族公司，詎原告仍曲解事實為辯，至
    屬無理。退萬步言，原告至今仍無法迴避其無法提出任何出
    資證明之事實，上述辯詞，委無足採。
(5)、抑有進者，訴外人陳盛唐曾簽立切結書證明該文件所有記載
    事項，擔保其所提供坐落於中壢市過嶺里297-16之房地（按
    ：雙嶺段465 地號即重測前之過嶺段297-16）為其所有，且
    系爭311 號建物嗣由訴外人陳盛淼以個人名義將系爭建物出
    租予泰毓公司，而非由原告出租，益徵系爭建物之所有權人
    係訴外人陳盛唐與訴外人陳盛淼而非原告所有：
、系爭建物由訴外人陳盛唐於88年11月間向台灣土地銀行股份
    有限公司中壢分公司（下稱土銀中壢分行）辦理授信時，經
    訴外人陳盛唐簽立切結書證明其所提供坐落於中壢市過嶺里
    297-16之房地（按：雙嶺段465 地號即重測前之過嶺段297-
    16）為其所有。該切結書計有4 項擔保事項，而陳盛唐於切
    結書並未單獨勾選其中某項，即簽名切結，衡情顯見陳盛唐
    之真意係擔保全部4項聲明，故其並未特別勾選加註。
、訴外人陳盛唐復於98年10年13日本院97年度司執字第3667 2
    號執行事件司法事務官調查時陳稱：「（311 建號為何人所
    有？）311 建號於85年確由我們二人< 按：即指訴外人陳盛
    唐與訴外人陳盛淼> 繳納稅款」等語，顯見陳盛唐自承其為
    實際繳納稅款之人。
、又系爭311 號建物之使用現況，第一、二層樓為訴外人泰毓
    電子股份有限公司使用，而該公司使用系爭建物第一、二層
    之權源係因訴外人陳盛淼以個人名義將系爭建物出租予該公
    司，出租人並非原告，陳盛淼更自己取得該租賃所得，有泰
    毓公司申報租賃所得扣繳，由財政部台北市國稅局出具陳盛
    淼之所得清單可證。
、是以，依據陳盛唐出具切結書擔保系爭建物為其所有，復自
    承其為實際繳納稅款之人，陳盛淼則實際使用系爭房屋，將
    之出租他人，並自己取得租賃所得等節，均足資證明系爭建
    物之所有權人係訴外人陳盛唐與陳盛淼所有，而非原告所有
    。
(二)、綜上所陳，原告本應就其對系爭建物有足以排除強制執行之
    權利乙節負舉證之責，然遍觀本件卷證，原告不僅未提出系
    爭311 號建物為其出資建造之資金往來證明或相關契約書據
    以實其說，反據原告資產負債表可知，原告並無出資建造系
    爭建物之資力，且無相關費用支出及資產認列之登載。加以
    系爭311 號建物向來由訴外人陳盛唐、陳盛淼使用收益並繳
    納稅款，故依卷內證據資料尚無法證明系爭建物為原告所有
    ，證人朱璧塘之陳詞與卷內證據資料不符，顯有偏頗，不足
    採信。是原告提起本件訴訟顯屬無據，應予駁回。
(三)、聲明：原告之訴駁回。訴訟費用由原告負擔。
三、原告主張系爭311 號建物於本院97年度司執字第36672 號強
    制執行程序中，遭被告聲請查封、拍賣，並已由訴外人何家
    郡以13,543,000元拍定，目前尚未將拍得價金分配予債權人
    之事實，業據本院依職權調閱本院97年度司執字第36672 號
    民事執行卷宗，核閱無訛，復為被告所不爭執，自堪信為真
    實。
四、按第三人須就執行標的物有足以排除強制執行之權利者，始
    得於強制執行程序終結前，向執行法院對債權人提起異議之
    訴。強制執行法第15條前段定有明文。而所謂就執行標的物
    有足以排除強制執行之權利者，係指對於執行標的物有所有
    權、典權、留置權、質權存在情形之一者而言（最高法院68
    年台上字第3190號判例可資參照）。次按當事人主張有利於
    己之事實者，就該事實負有舉證之責，此觀民事訴訟法第27
    7 條前段自明。查系爭311 號建物係未辦理保存登記之違章
    建築，為兩造所不爭，而未經保存登記之違章建築，係由出
    資建築人於建築完成時，原始取得其所有權。今原告起訴主
    張伊係系爭311 號建物之所有權人而提起本件訴訟，但為被
    告所否認，則依舉證分配之原則，原告自應就其對於系爭
    311 號建物具有事實上處分權，即該建物為其出資興建之有
    利於己之事實，負舉證責任。
五、經查，原告主張伊為經營隔離用安全柵欄、鋼品、鋼架等之
    製造加工買賣，故向陳盛唐、陳盛淼二人承租坐落桃園縣中
    壢市○○段第465 地號土地（重測前為297-16地號），興建
    門牌桃園縣中壢市○○里○○路○ 段506 號之系爭311 號建
    物之事實，雖據原告提出桃園縣政府地方稅務局房屋稅籍證
    明書、房屋稅繳款書為憑（原證1 、2 ），然房屋稅納稅人
    ，並非必為房屋所有權人，繳納房屋稅之收據，亦非即為房
    屋所有權之證明（最高法院著有40年台上字第126 號、70年
    台上字第7760號判例可參），是雖系爭311 號建物之房屋稅
    籍資料上所載納稅義務人記載為原告，然此尚不足以認定原
    告即有出資興建系爭311 號建物之事實，況98年10月13日本
    院97年度司執字第36672 號執行事件司法事務官調查時，經
    問及系爭311 號建物何人所有時，債權人稱：「陳盛唐、陳
    盛淼2 人所有，民國85年之稅籍資料可證」，訴外人陳盛唐
    則稱：「311 建號於85年確由我們2 人繳納稅賦」（見本院
    卷第20頁），足見系爭311 號建物之房屋稅亦未必均由原告
    繳納，是原告以其登記為系爭311 號建物之納稅義務人並曾
    繳納房屋稅之事實，主張伊出資興建系爭311 號建物，難認
    可採。
六、再者，證人朱璧塘於本院審理時雖證稱伊所經營之大瀚營造
    有限公司曾受委託興建系爭31 1號鐵皮廠房之建物（經當庭
    指認執行卷所附鑑價報告內現場相片確認無訛），並稱：「
    全部都是鋼骨結構，有二層，好像有一小部份是三樓，可以
    當作廠房。一層樓面積約400 坪左右。是亞美實業陳盛淼委
    託我興建。（興建費用？）約兩千萬初，是亞美實業公司付
    的，一半支票，一半現金支付。（是陳盛淼還是亞美實業與
    你簽約？）是亞美實業，但是陳盛淼來與我簽」等語（見本
    院卷第52至53頁），然即便其所稱承攬報酬之支付方式屬實
    ，就證人朱璧塘前開所言，充其量可證系爭311 號建物為訴
    外人陳盛淼出面以原告名義委託大瀚營造有限公司興建，至
    前開工程之高達2000餘萬元承攬報酬中，縱有1000多萬元係
    以原告為發票人之支票支付，然支票本即支付工具，陳盛淼
    與陳盛唐又係原告公司股東，其與原告間資金往來本屬頻繁
    ，又本於票據之無因性，而證人朱璧塘於本院審理中亦自承
    並不知系爭311 號建物之所有權人為何，是難單憑前開以原
    告所簽發支票支付承攬報酬之事實，即認系爭建物係原告出
    資興建。況且證人所稱系爭311 號建物竟有高達1000多萬元
    工程款係以現金支付已有違常情，又經調閱原告公司83年度
    損益表、資產負債表、營業成本明細表暨其他費用及製造費
    用明細表，亦未見有關於前開興建廠房支出之記載，有財政
    部北區國稅局中壢稽徵所99年11月23日北區國稅中壢一字第
    0991019193號函所附前開資料可憑（見本院卷第96至101 頁
    ），又系爭311 號建物雖未辦理保存登記，但營利事業取得
    未辦理保存登記房屋，仍應依其取得之目的（供營業用或以
    出售為目的）按實際資本認列為資產或存貨，有財政部北區
    國稅局99年12月10日北區國稅審一字第0991062532號函可憑
    （見本院卷第136 頁），就原告前開會計資料均未見有此項
    資產或相關費用支出，是證人朱璧塘之證詞，難認與事實相
    符，原告據此主張系爭311 號建物為其出資興建，應不足採
    。
七、此外，系爭311 號建物係坐落於訴外人陳盛淼與陳盛唐所有
    之桃園縣中壢市○○段第465 地號土地上，而被告之前手台
    灣土地銀行於94年間向本院聲請對於債務人陳盛淼、陳盛唐
    之財產強制執行時，本院執行處94年4 月7 日對於系爭311
    號建物為查封測量時，系爭311 號建物之1 樓，係由陳盛淼
    之配偶沈素爰出租予訴外人田凱莉，經本院95年1 月6 日發
    函請債權人即原告說明系爭311 號建物占有前開465 地號土
    地權源，原告亦未有所主張，業經本院調閱94年度執字第46
    91號卷核閱屬實（見該執行卷第153 頁）。又系爭311 號建
    物第1 、2 層樓經陳盛淼以其個人名義出租予泰毓電子股份
    有限公司，且申報租金為其個人所得，有原告所提財政部台
    北市國稅局陳盛淼98年度所得清單可憑（見本院卷第70頁）
    ，且為原告所不爭執。租賃固然並不以出租人對租賃物有所
    有權為要件，陳盛淼或其配偶沈素爰出租系爭311 號建物之
    事實，雖無從證明渠等為該建物之所有權人，然苟系爭311
    號建物確為原告所有，而原告為公司組織，關於公司資產之
    管理自應依法為之，陳盛淼與沈素爰雖係原告公司之董事及
    監察人，然其與沈素爰與原告究為不同之人格，原告何以允
    許渠等將公司資產以個人名義出租，甚至將租賃所得納為個
    人所有？其餘股東何以亦對此未加聞問？凡此均有違於常情
    。
八、綜上所述，本件既應由原告就其出資興建系爭311 號建物之
    事實負舉證之責，而其主張系爭建物外觀係作為廠房之用，
    且其亦為系爭311 號建物之房屋稅納稅義人等情尚無法證明
    其為系爭建物原始出資建築之人，又證人朱璧塘之證詞除承
    認伊不知系爭311 號建物之所有權人為何人外，未能證明原
    告確有出資興建系爭311 號建物之事實，且證人朱璧塘關於
    承攬報酬支付方式之陳述，非但未有相關證據可佐，亦與事
    實並不相符，故難認其證詞可採，並無其他證據足以證明系
    爭311 號建物係原告出資興建，故原告主張其為系爭311 號
    建物之所有權人，而請求給付該建物拍得款項，自無足採。
    至於本院97年度司執字第3667號強制執行程序中，司法事務
    官對於系爭311 號建物所有權是否屬於該案債務人陳盛淼、
    陳盛唐所有之認定，並無礙於前述原告並未舉證證明伊出資
    興建系爭311 號建物，故其請求給付該建物拍賣所得並無理
    由之認定，附此敘明。
九、本件為判決之基礎已臻明確，兩造其餘攻擊、防禦方法及提
    出未經援用之舉證，經本院審酌後核與判決結果無影響，爰
    不一一論駁，附此敘明。
十、結論：本件原告之訴為無理由，依民事訴訟法第78條，判決
    如主文。
中    華    民    國   100    年    2     月    11    日
                  民事第二庭    法  官  卓立婷
以上正本係照原本作成。
如對本判決上訴，須於判決送達後20日內向本院提出上訴狀。如
委任律師提起上訴者，應一併繳納上訴審裁判費。
中    華    民    國   100    年    2     月    14    日
                                書記官  王素玲